【裁判字號】    97,毒抗,124
【裁判日期】    970425
【裁判案由】    聲請觀察勒戒
【裁判全文】
臺灣高等法院臺南分院刑事裁定         97年度毒抗字第124號
抗  告  人
即  被  告  甲○○
                    現羈押於台灣雲林看守所
上列抗告人因毒品危害防制條例案件，不服臺灣雲林地方法院中
華民國九十七年三月三日第一審裁定（九十七年度毒聲字第六七
號）提起抗告，本院裁定如下：
    主  文
抗告駁回。
    理  由
一、抗告意旨略以︰(一)抗告人甲○○已於民國（下同）九十六年
    七月，自動向行政院衛生署指定醫療機構「嘉義榮民醫院」
    請求治療，於治療中，即九十六年十二月一日為警查獲，依
    毒品危害防制條例第廿一條規定施用毒品者，於犯罪未發覺
    前，自動向行政院衛生署指定醫療機構請求治療者，於治療
    中經查獲被告，應由檢察官為不起訴處分。(二)又抗告人曾於
    九十七年一月間，向台灣雲林地方法院檢察署提出本案不起
    訴聲請狀，並附「嘉義榮民醫院」美沙酮療法診斷證明書。
    然未見檢方覆文，即逕向法院聲請裁定處分，於法即有違誤
    ，且該診斷證明書證據能力尚存，檢方棄之不理與證據法則
    有違。為此，聲請撤銷原裁定，重新審理云云。
二、聲請意旨略以︰被告甲○○前因施用第二級毒品案件，經觀
    察勒戒後，認有繼續施用毒品傾向，經臺灣嘉義地方法院以
    八十七年毒聲字第六五四號裁定，令入戒治處所施以強制戒
    治。嗣於八十八年五月四日因停止戒治處分出監，所餘期間
    交付保護管束，並於八十八年十二月二十日期滿執行完畢。
    詎被告不知悔改，於執行完畢五年後，竟又基於施用第一、
    二級毒品犯意，於九十六年十二月一日採尿前回溯七十二、
    九十六小時內某時，在不詳地點，以不詳方式，分別施用第
    一、二級毒品海洛因及安非他命。嗣於九十六年十二月一日
    十五時三十分許，在雲林縣斗南鎮○○○路六一號三樓，為
    警當場查獲。被告雖否認犯行，然其尿液經檢驗結果，呈嗎
    啡、甲基安非他命陽性反應。爰依毒品危害防制條例第廿條
    第三項（五年後再犯）及觀察勒戒處分執行條第三條第一項
    規定，聲請裁定將被告移送勒戒處所觀察勒戒等情。
三、原裁定意旨略以︰聲請意旨，經核為有理由，乃依毒品危害
    防制條例第廿條第一、三項及觀察勒戒處分執行條例第三條
    第一項規定，將被告裁定移送勒戒處所觀察勒戒等語。
四、本院經核，原審以抗告人所為，核與毒品危害防制條例第廿
    條第三項、第一項及觀察勒戒處分執行條例第三條第一項規
    定相符，乃將抗告人裁定移送勒戒處所施以觀察勒戒，認事
    用法，均無違誤。抗告意旨，雖以其於為警查獲前，即已自
    行前往「嘉義榮民醫院」請求治療，自應由檢察官為不起訴
    處分，且檢察官對其所提出診斷證明書，棄之不理，亦未見
    回覆，自與法有違云云。惟查︰
  (一)犯施用毒品之罪者，檢察官應聲請法院裁定，令被告入勒戒
    處所觀察勒戒，其期間不得逾二月；依前項規定為觀察勒戒
    或強制戒治執行完畢釋放後，五年後，再犯第十條（即施用
    第一級、第二級毒品）之罪者，適用本條前二項規定，毒品
    危害防制條例第廿條第一項、第三項分別定有明文。查本件
    抗告人於八十七年十二月十五日，經臺灣嘉義地方法院以八
    十七年毒聲字第六五四號裁定強制戒治，並於八十八年五月
    四日停止戒治出監，有抗告人前案記錄表在卷可憑（詳原審
    卷五頁、六頁背面），則抗告人於強制戒治執行完畢五年後
    ，又於九十六年十二月一日因施用毒品遭警查獲，抗告人雖
    否認有施用毒品犯行，惟其尿液經檢驗結果呈嗎啡、甲基安
    非他命陽性反應，有正修科技大學超微量研究科技中心檢驗
    報告在卷可稽（詳雲林地檢偵查卷九頁）。依上規定，被告
    於強制戒治執行完畢五年後，又施用毒品，檢察官自應依法
    聲請法院裁定被告，令入勒戒處所施以觀察勒戒。原裁定因
    認抗告人，於強制戒治執行完畢五年後，確有施用毒品事實
    ，而依毒品危害防制條例第廿條第三項、第一項規定，裁定
    諭知抗告人施用毒品，應移送勒戒處所，施以觀察勒戒，洵
    屬有據。
  (二)次按毒品危害防制條例第二十一條立法目的，在於鼓勵施用
    毒品者在犯罪未發覺前，自動藉由專責醫療機構之治療，達
    到戒斷毒癮之目的，而以醫療機構治療代替由刑事司法程序
    實施之觀察勒戒及強制戒治等處遇，故該條第一項始規定醫
    療機構免將請求治療者送法院或檢察機關。又施用毒品者既
    然在犯罪未發覺前，自動向醫療機構請求治療戒除毒癮，在
    治療階段有專業醫療人員使用合法藥物取代及減輕其對毒品
    依賴，則在接受治療後，或在療程實施中，當無繼續施用毒
    品必要。因此，毒品危害防制條例第二十一條第二項關於「
    依前項規定治療中經查獲之被告，應由檢察官為不起訴處分
    」之規定，顯係指被告在「請求治療之前」施用毒品犯行，
    而在治療中被有偵查犯罪權限公務員查獲情形而言。易言之
    ，該條並非指在「治療中」仍另有施用毒品犯行遭查獲情形
    。否則，如施用毒品者，在犯罪未發覺前，一方面自動向醫
    療機構請求治療戒除毒癮，另一方面，在治療期間又恣意施
    用毒品，如遭查獲則以毒品危害防制條例第二十一條第二項
    規定為藉口，而主張免責，豈非鼓勵被告在治療期間施用毒
    品，此顯非立法本意。查本件抗告人在九十六年七月間自動
    治療前，若有施用毒品犯行，在治療中遭偵查機關查獲其在
    自動治療前施用毒品犯行，固可依本條規定予以不起訴處分
    ；然若係在九十六年七月間自動治療後，在治療期間仍有施
    用毒品行為遭查獲，即不可邀此寬典，否則不啻鼓勵被告在
    治療期間繼續施用毒品，顯不合理。是抗告意旨，以檢察官
    未就其所提出診斷證明書予以斟酌，即逕向法院聲請移送觀
    察勒戒，顯與法有違云云。依上所述，抗告人以此，指摘原
    裁定不當，核非有理。
五、綜上所述，本件抗告意旨所指各情，均無理由，應予駁回。
    至本件被告於收受原審裁定翌日，即於九十七年三月十二日
    ，向原審聲請重新審理。核被告本意，係不服原裁定，而請
    求改正錯誤，此顯係針對尚未確定原裁定表示不服，雖抗告
    人使用「重新審理」用語。然本院認為無礙其對原裁定「聲
    明不服」之抗告表達，本院自應予受理，併此敘明。
據上論斷，應依刑事訴訟法第四百十二條，裁定如主文。
中    華    民    國    97    年     4    月     25    日
                  刑事第六庭    審判長法  官  蔡崇義
                                      法  官  杭起鶴
                                      法  官  董武全
以上正本證明與原本無異。
不得再抗告。
                                      書記官  許美惠
中    華    民    國    97    年    4    月      29    日


司法院資訊處製作；財團法人民間司法改革基金會備份。
